臺灣屏東地方法院刑事判決　　　　　　　　　　　　　九十三年度訴字第九三八號
　　公　訴　人　臺灣屏東地方法院檢察署檢察官
　　被　　　告　甲○○　男　六.
右列被告因違反電業法等案件，經檢察官提起公訴（九十三年度偵字第七四號），本
院判決如左：
      主  文
甲○○以鬆脫電壓接續鉤之方法，使電度表失效不準而竊電，處有期徒刑肆月，如易
科罰金，以佰元折算壹日。
      事  實
一、緣甲○○於民國九十二年八月八日起繼施森雄〈另為不起訴處分〉之後，向鄭正
    雄（已歿）承租坐落於屏東縣林邊鄉○○段放索小段一二五地號上之漁塭，經營
    養殖業，竟意圖為自己不法之所有，於九十二年九月九日後之九月間某日，在前
    開屏東縣林邊鄉○○段放索小段一二五號處，將臺灣電力股份有限公司（下稱臺
    電公司）所有基於使用借貸關係委由用戶保管而設置於上址內，供應該處電力之
    電度表箱（用電編號為00000000），其外露之臺電公司所有封印鎖（編
    號為Ｚ000000000）上連結拉勾剪斷破壞，使之得以打開電度表，並以
    相同方式將電度表內之封印鎖（編號為Ｚ000000000）破壞後再倒插入
    拉勾（毀損部分未據告訴），以一字型螺絲起子鬆脫電度表中編號為二Ｓ、三Ｓ
    之電壓接續鉤，使電表轉速較實際為慢之方式，致失效不準無法正常計度而竊電
    ，使臺電公司就該電表供電損失率高達百分之八十四點二（起訴書誤載為百分之
    四十二點六二），嗣於九十二年十月七日，為臺電公司稽查人員於接獲檢舉後會
    同警員查獲，並扣得螺絲起子二支（其中一支為一字形，另一支為十字形）。
二、案經臺電公司訴由屏東縣警察局東港分局報請臺灣屏東地方法院檢察署檢察官偵
    查起訴。
    理  由
一、訊據被告甲○○矢口否認有何竊電犯行，辯稱：伊沒有偷電，也不懂電的東西，
    電表更新後不到一個月，臺電公司的人又再度更新，卻沒有告知伊，也沒有讓伊
    簽名云云，經查：
(一)、屏東縣林邊鄉○○段放索小段一二五地號上之漁塭係被告甲○○於九十二年八月
    八日向鄭正雄所承租，該魚塭裝有一只電度表（用電編號為00000000）
    一情，業據被告供承在卷，並有租賃契約書一紙在卷可稽（警卷第五頁）。又上
    開電度表甫於九十二年九月九日更新，嗣臺電公司稽查人員乙○○於九十二年十
    月七日前往實地檢測上開電度表時，發現該電度表之封印鎖（編號為Ｚ0000
    00000）上之連結拉勾遭剪斷破壞，電度表內封印鎖（編號為Ｚ00000
    0000）亦以相同方式遭破壞後再倒插入拉勾，電表中編號為二Ｓ、三Ｓ之電
    壓接續鉤並經以螺絲起子鬆脫，使電表轉速較實際為慢，致電度表失效不準無法
    正常計度等情，業據證人乙○○於偵查及本院審理時證述明確（偵查卷第二五至
    第二六頁、本院卷二五至二七頁），並有臺電公司更換電表箱、電表登記單及用
    電實地調查書各一紙在卷可稽（偵查卷第四七頁、第三二頁）。而上開電度表經
    臺電公司人員實際測試後，現場實際測得之用電量本應為六十八安培，惟上開電
    度表僅顯示十點七四安培，其間之差數即為供電損失率一節，復經證人乙○○於
    本院審理時證述綦詳（本院卷第三五頁），並有測試單一紙及照片四紙在卷可稽
    （偵查卷第四八頁、第四九頁），是臺電公司上開電度表經損壞，而致失效不準
    產生之供電損失率即為百分之八十四點二（計算式：[68-10.74]÷68=0.842），
    公訴意旨認係百分之四十二點六二，即有誤會，應予敘明。
(二)、上開地號之土地為被告用以供養殖魚類，其上之電度表亦僅供被告上開土地所用
    一節，迭為被告所自認，上開電度表既為被告管領使用之下，且於電度表內鬆脫
    接續鉤，使電表轉速較實際為慢，係有利於用電戶之行為，如非用電戶自身所為
    ，衡情一般人應無擅自破壞封印鎖，再為上述行為之可能。再者。本件鬆脫電度
    表內之電壓接續鉤行為，只要對電有了解，以螺絲起子鬆脫，僅須費時一、二分
    鐘，亦經證人乙○○於本院審理時證述明確（本院卷第三四頁），而警方查獲本
    案時，並在電度表旁發現螺絲起子二支，其中一支為一字型，與上開編號為二Ｓ
    、三Ｓ之電壓接續鉤上之螺絲相符，有照片二紙附卷足參（本院卷第三八頁、第
    四一頁），益徵證人乙○○上開所證非虛，是上開電度表箱外之封印鎖上連結拉
    勾遭剪斷破壞，使之得以打開電度表，並以相同方式將電度表內之封印鎖破壞後
    再倒插入拉勾，以一字型螺絲起子鬆脫電度表中編號為二Ｓ、三Ｓ之電壓接續鉤
    行為，應係被告所自為，堪以認定，是被告上開所辯，顯係卸責之詞，不足採信
    。
(三)、至被告於本院審理時雖提出其自九十二年九月起至九十三年四月間已繳納之電費
    收據八紙為證（本院卷第四六至第五一頁），惟此僅證明被告於上開時間內，已
    繳納臺電公司以電度表計得之電費，尚難為被告有利之認定，併此敘明。
(四)、綜上所述，本件事證明確，被告犯行應堪認定。
二、核被告所為，係犯電業法第一百零六條第三款以鬆脫電壓接續鉤之方法，使電度
    表失效不準竊電罪。爰審酌被告因貪圖小利竊電，犯罪手段、情節致生對電費計
    量核算正確性之危害，實屬不該，犯後復執詞辯解，未見具體悔過表現，及未繳
    清台電公司追償之電費等一切情狀，量處如主文所示之刑，並諭知易科罰金之折
    算標準，以資懲儆。至扣案之螺絲起子二支，雖被告否認以之鬆脫電壓接續鉤之
    辯解為不足取，惟本院查無證據證明上開螺絲起子為被告所有，爰不予宣告沒收
    ，併此敘明。
三、公訴意旨另以：被告甲○○於九十二年九月間，在前開屏東縣林邊鄉○○段放索
    小段一二五號處，就公營事業機關臺電公司裝設在該處，並委託甲○○掌領保管
    之一只電表（電表器號為00000000）及其上之封印鎖二個（編號為Ｚ0
    00000000、Ｚ000000000），將其中封印鎖剪開破壞後再倒插
    入，因認被告涉有刑法第一百三十八條損壞公務員委託第三人掌管之物品罪云云
    。惟按臺電公司供應電力予國民使用，乃國家為照顧國民日常生活而以私法形式
    履行其對國民之生存照顧義務，為私法形式之給付行政，故臺電公司與電力用戶
    間供應電力之契約行為，應屬私法上之經濟行為，再參以臺電公司報奉中央主管
    機關核准施行之營業規則第三十一條亦規定：「用戶用電計量所需之電度表由本
    公司置備，但用戶應提供適當場所及預置接線箱，以供裝設電度表。檢驗送電後
    電度表接線箱由本公司負責維護，用戶對所使用之電度表，應依使用借貸關係有
    關規定負善良保管之責。」，是前揭電度表及附屬之封印鎖雖為臺電公司所有，
    惟既係該公司基於私經濟契約關係委由用戶保管，顯非公務員職務上委託第三人
    掌管之物品，縱令將之損壞，仍無刑法第一百三十八條規定之適用，有最高法院
    九十年度臺上字第一二二一號及臺灣高等法院臺南分院九十年度上更（一）字第
    一七七號刑事判決可資參酌。公訴意旨認此部分被告另涉有刑法第一百三十八條
    損壞公務員委託第三人掌管之物品罪，即有未洽，惟公訴意旨認被告此部分行為
    前揭論罪科刑部分，有裁判上一罪之牽連犯關係，爰不另為無罪之諭知。
據上論斷，應依刑事訴訟法第二百九十九條第一項前段，電業法第一百零六條第三款
，刑法第十一條前段、第四十一條第一項前段，罰金罰鍰提高標準條例第一條前段、
第二條，判決如主文。
本案經檢察官何克昌到庭執行職務。
中　　　華　　　民　　　國　　九十四　　年　　　一　　　月　　三十一　　日
                                      臺灣屏東地方法院刑事第三庭
                                          審判長法  官  楊清安
                                                法  官  楊萬益
                                                法  官  柯雅惠
右正本證明與原本無異。
如不服本判決應於收受本判決送達後十日內向本院提出上訴書狀，其未敘述上訴理由
者，並得於提起上訴後十日內向本院補提理由書狀（均須按他造當事人之人數附繕本
）「切勿逕送上級法院」
                                        書記官  葉祝君
中　　　華　　　民　　　國　　九十四　　年　　　一　　　月　　三十一　　日
附錄：
電業法第一百零六條第三款
有左列行為之一者為竊電，處五年以下有期徒刑、拘役或五百元以下罰金：
  三  損壞或改變電度表、無效電力計、其他計電器之構造，或以其他方法使其失效
      不準者。
